高雄高等行政法院判決
　　　　　　　　　　　　　　　93年度訴字第00921號
　　　　　　　　　　　　　　　.
原　　　告　永暻營造有限公司
代　表　人　甲○○
訴訟代理人　丙○○
　　　　　　丁○○
被　　　告　財政部高雄市國稅局
代　表　人　邱政茂　局長
訴訟代理人　乙○○
上列當事人間因營利事業所得稅事件，原告不服財政部中華民國
九十三年十月六日台財訴字第○九三○○四二八六九○號訴願決
定，提起行政訴訟。本院判決如下：
    主  文
原告之訴駁回。
訴訟費用由原告負擔。
    事  實
壹、事實概要：
原告九十年度營利事業所得稅結算申報，原列報利息收入新台幣
（下同）六四五元、課稅所得額虧損六○二、二七六元，其後申
請更正利息收入為四六六元、課稅所得額為一二、四三八元，經
被告於民國（下同）九十二年二月十二日核定利息收入為一一、
四四七元、課稅所得額二三、二四○元。嗣被告查得原告辦理現
金增資共七○、○○○、○○○元後，又將股款分別以現金及轉
帳方式提領，遂依營利事業所得稅查核準則（下稱查核準則）第
三十六條之一規定計算利息收入四、○○○、四三八元，並更正
核定利息收入為四、○二三、六七八元，課稅所得額為四、○二
三、六七八元，原告不服，申經復查結果，未獲變更，提起訴願
亦遭決定駁回，遂提起本件行政訴訟。
貳、兩造聲明：
一、原告聲明求為判決：訴願決定及原處分（復查決定含原核定
                      處分）均撤銷。
二、被告聲明求為判決：原告之訴駁回。
參、兩造之爭點：
甲、原告主張之理由：
被告逕按原告帳面估列金額核定系爭利息收入為四、○二三、六
七八元，課稅所得額為四、○二三、六七八元，原告不服，該利
息收入並未實際讓原告產生收入進帳，而係虛估列值就此值課以
所得稅，當企業體營運時所產生之虧損企業體須自行承擔，並未
由國稅單位取得任何優惠補償，針對此估列之利息收入課徵所得
稅近百萬元，猶如打劫民間企業，讓現實營運狀況苦不堪言之原
告雪上加霜，是被告就此值課以所得稅顯不合理。
乙、被告主張之理由：
（一）按「公司組織之股東、董事、監察人代收公司款項，不於
      相當期間照繳或挪用公司款項，應按當年一月一日所適用
      台灣銀行之基本放款利率計算利息收入課稅。公司之資金
      貸與股東或任何他人未收取利息，或約定之利息偏低者，
      比照前項規定辦理。」為行為時查核準則第三十六條之一
      所規定。
（二）經查原告於九十年二月二十三日辦理現金增資六○、○○
      ○、○○○元，增資股款於當日存入原告設在亞太商業銀
      行高雄分行第0000000000000號帳戶內，惟
      查該增資股款，原告於九十年二月二十六日分別轉帳提領
      一五、○○○、○○○元、二○、○○○、○○○元及二
      五、○○○、○○○元，存入林永茂（原告九十年度之負
      責人）設於同銀行第0000000000000號帳戶
      內，林永茂復於同日分別提領現金一五、○○○、○○○
      元及以轉帳提領一五、○○○、○○○元存入陳宣任設於
      同銀行第0000000000000號帳戶內、轉帳提
      領三○、○○○、○○○元存入張李格設於同銀行第00
      00000000000號帳戶內。又查原告於九十年七
      月二日再辦理現金增資一○、○○○、○○○元，增資股
      款於當日存入原告設在上開同銀行第000000000
      0000號帳戶內，惟查該增資股款，原告於九十年七月
      四日轉帳提領一○、○○○、○○○元，存入林永茂設於
      同銀行第0000000000000號帳戶內，林永茂
      復於同日分別以現金提領一○○、○○○元，及以轉帳提
      領九、九○○、○○○元存入張永昌設於高雄區中小企業
      銀行營業部第00000000000000號帳戶，有
      亞太商業銀行存摺類取款支出憑條、存摺類存款收入憑條
      、匯款申請書等附原處分卷可稽，核有股東挪用公司款項
      或原告將公司之資金貸與股東或任何他人未收取利息之情
      事，原查乃按當年一月一日台灣銀行之基本放款利率七‧
      二％計算利息收入四、○○○、四三八元｛〔六○、○○
      ○、○○○×七‧二％×三○八／三六五（期間）＝三、
      六四五、三七○〕＋〔一○、○○○、○○○×七‧二％
      ×一八○／三六五（期間）＝三五五、○六八〕＝四、○
      ○○、四三八｝，揆諸首揭法令，核無不合，與原告是否
      實際收到利息無涉。另查原更正核定計算本年度利息收入
      時誤為四、○二三、六七八元，並漏列出售資產增益一一
      、九七二元，核定九十年度課稅所得額為四、○二三、六
      七八元，經查九十年度正確利息收入應為四、○一一、八
      八五元（課稅資料歸戶清單銀行利息收入一一、四四七＋
      設算利息收入四、○○○、四三八＝四、○一一、八八五
      ），加出售資產增益一一、九七二元，九十年度課稅所得
      額應為四、○二三、八五七元，較原更正核定數增加，惟
      基於申請復查之結果，不得為更不利於行政救濟人之決定
      ，是復查仍予以維持原更正核定，洵無不妥，併予敘明。
（三）又查系爭利息收入與原告是否實際收到利息無涉，為首揭
      規定所明定，原告仍執陳詞爭訟，核無足採，請予駁回。
    理  由
一、按「營利事業所得之計算，以其本年度收入總額減除各項成
    本費用、損失及稅捐後之純益額為所得額。」、「公司組織
    之股東、董事、監察人代收公司款項，不於相當期間照繳或
    挪用公司款項，應按當年一月一日所適用臺灣銀行之基本放
    款利率計算利息收入課稅。但如係遭侵占，且已依法提起訴
    訟者，不予計算利息收入課稅。公司之資金貸與股東或任何
    他人未收取利息，或約定之利息偏低者，除屬預支職工薪資
    者外，比照前項規定辦理。」為所得稅法第二十四條第一項
    及查核準則第三十六條之一所明定。而查核準則係財政部基
    於法定職權依所得稅法等法規所發布之行政規則，乃規定有
    關營利事業所得稅結算申報之調查、審核等事項，而該準則
    第三十六條之一之規定，係為防止公司股東董事任意挪用公
    司款項移作私用，而為設算利息等技術性、細節性事項加以
    規定，並未逾越所得稅法等相關之規定，與憲法第十五條、
    第十九條與第二十三條尚無牴觸，爰予適用。
二、本件原告九十年度營利事業所得稅結算申報，原列報利息收
    入六四五元、課稅所得額虧損六○二、二七六元，其後申請
    更正利息收入為四六六元、課稅所得額為一二、四三八元，
    經被告於九十二年二月十二日核定利息收入為一一、四四七
    元、課稅所得額二三、二四○元。嗣被告查得原告辦理現金
    增資共七○、○○○、○○○元後，又將股款分別以現金及
    轉帳方式提領，遂依查核準則第三十六條之一規定計算利息
    收入四、○○○、四三八元，並更正核定利息收入為四、○
    二三、六七八元，課稅所得額為四、○二三、六七八元等情
    ，已經兩造分別陳述在卷，並有原告九十年度營利事業所得
    稅結算申報書、更正申報書、被告營利事業所得稅核定通知
    書、更正核定通知書等附原處分卷可稽，自堪認定。而原告
    提起本件訴訟無非以：該利息收入並未實際讓原告產生收入
    進帳，而係虛估列值就此值課以所得稅等語，資為爭執。
三、經查，原告於九十年二月二十三日辦理現金增資六○、○○
    ○、○○○元，增資股款於當日存入原告設在亞太商業銀行
    高雄分行第0000000000000號帳戶內，惟查該
    增資股款，原告於九十年二月二十六日分別轉帳提領一五、
    ○○○、○○○元、二○、○○○、○○○元及二五、○○
    ○、○○○元，存入林永茂（原告九十年度之負責人）設於
    同銀行第0000000000000號帳戶內，林永茂復
    於同日分別以現金提領一五、○○○、○○○元及以轉帳提
    領一五、○○○、○○○元存入陳宣任設於同銀行第000
    0000000000號帳戶內、轉帳提領三○、○○○、
    ○○○元存入張李格設於同銀行第00000000000
    00號帳戶內；又查原告於九十年七月二日再辦理現金增資
    一○、○○○、○○○元，增資股款於當日存入原告設在上
    開同銀行第0000000000000號帳戶內，惟查該
    增資股款，原告於九十年七月四日轉帳提領一○、○○○、
    ○○○元，存入林永茂設於同銀行第0000000000
    000號帳戶內，林永茂復於同日分別以現金提領一○○、
    ○○○元及以轉帳提領九、九○○、○○○元存入張永昌設
    於高雄區中小企業銀行營業部第000000000000
    00號帳戶，有亞太商業銀行存摺類取款支出憑條、存摺類
    存款收入憑條、匯款申請書及被告所製作之原告公司歷史增
    資情形（二）等附原處分卷可稽，核有股東挪用公司款項或
    原告將公司之資金貸與股東或任何他人未收取利息之情事。
    且台灣銀行九十年一月一日之基本放款利率確為百分之七‧
    二乙節，有台灣銀行網路銀行利率匯率基金類／新台幣存（
    放）款牌告利率表附本院卷可稽。被告乃按當年一月一日台
    灣銀行之基本放款利率百分之七‧二計算利息收入四、○○
    ○、四三八元｛〔六○、○○○、○○○×七‧二％×三○
    八／三六五（期間）＝三、六四五、三七○〕＋〔一○、○
    ○○、○○○×七‧二％×一八○／三六五（期間）＝三五
    五、○六八〕＝四、○○○、四三八｝，揆諸首揭法令，核
    無不合，與原告實際上是否有該收到利息無涉。另查原更正
    核定計算本年度利息收入時誤為四、○二三、六七八元，並
    漏列出售資產增益一一、九七二元，核定九十年度課稅所得
    額為四、○二三、六七八元，經查九十年度正確利息收入應
    為四、○一一、八八五元（課稅資料歸戶清單銀行利息收入
    一一、四四七＋設算利息收入四、○○○、四三八＝四、○
    一一、八八五），加出售資產增益一一、九七二元，九十年
    度課稅所得額應為四、○二三、八五七元，較原更正核定數
    增加，惟本於行政救濟不利益變更禁止原則，是復查仍予以
    維持原更正核定，訴願決定遞予維持，亦無不合。查行為時
    查核準則第三十六條之一之規定，係為防止公司股東、董事
    任意挪用公司款項移作私用，而為設算利息等技術性、細節
    性事項加以規定，並未逾越所得稅法等相關之規定，應予援
    用，詳如前述，原告既屬「公司組織」，自有上開規定之適
    用。本件被告查得原告辦理現金增資七○、○○○、○○○
    元（包括九十年二月二十三日之增資為六○、○○○、○○
    ○元，九十年七月二日之增資為一○、○○○、○○○元）
    後，又將股款以現金及轉帳方式提領，核有股東挪用公司款
    項或原告將公司之資金貸與股東或任何他人未收取利息之情
　　事，是被告依據查核準則第三十六條之一規定，設算原告利
    息收入，依法即屬有據。故原告主張實際上其並未有該利息
    收入，而係被告虛估列值就此值課以所得稅云云，顯有誤解
    ，不足採取。
四、綜上所述，原告之主張既不足取。本件原告核有股東挪用公
    司款項或原告將公司之資金貸與股東或任何他人為收取利息
    之情事，是被告依據查核準則第三十六條之一規定，設算原
    告利息收入四、○○○、四三八元，並更正核定利息收入為
    四、○二三、六七八元，課稅所得額為四、○二三、六七八
    元，揆諸前揭說明，並無違誤，訴願決定予以維持，亦無不
    合。原告起訴意旨求為撤銷，為無理由，應予駁回。
五、據上論結，本件原告之訴為無理由，依行政訴訟法第一百九
    十五條第一項後段、第九十八條第三項前段，判決如主文。
中    華    民    國    94    年    6    月   22      日
                  第一庭審判長法  官　陳光秀
                              法  官　楊惠欽
                              法  官　詹日賢
以上正本係照原本作成。
如不服本判決，應於判決送達後20日內向本院提出上訴書狀，其
未表明上訴理由者，應於提起上訴後20日內向本院提出上訴理由
書（須按對造人數附繕本）；如於本判決宣示或公告後送達前提
起上訴者，應於判決送達後20日內補提上訴理由書（須附繕本）
。未表明上訴理由者，逕以裁定駁回。
提起上訴應預繳送達用雙掛號郵票7份（每份34元）。
中    華    民    國    94　　年　　6 　 月　　22　　 日
　　　　　　　　　　　　　　　書記官  宋鑠瑾
